【裁判字號】    99,親,7
【裁判日期】    990630
【裁判案由】    確認親子關係不存在
【裁判全文】
臺灣雲林地方法院民事判決                 99年度親字第7號
原      告  陳景文
訴訟代理人  張智學律師
被      告  陳美惠
上列當事人間請求確認親子關係不存在事件，於中華民國99年6
月18日言詞辯論終結，本院判決如下：
    主      文
確認被告陳美惠（女、民國○○年○○月○ 日生、國民身分證統一編
號：Ｚ000000000號）非原告陳景文（男、民國○○年○ 月○○日生、
國民身分證統一編號：Ｚ000000000號）之婚生子女。
訴訟費用新臺幣仟元由被告負擔。
    事實及理由
甲、程序事項：
一、按訴狀送達後，原告不得將原訴變更或追加他訴。但請求之
    基礎事實同一者，不在此限。民事訴訟法第255 條第1 項本
    文、第2 款分別定有明文。又所謂請求之基礎事實同一，係
    指變更或追加之訴與原訴之主要爭點有其共同性，各請求利
    益之主張在社會生活上可認為同一或關連，而就原請求之訴
    訟及證據資料，於審理繼續進行在相當程度範圍內具有同一
    性或一體性，得期待於後請求之審理予以利用，俾先後兩請
    求在同一程序得加以解決，避免重複審理，進而為統一解決
    紛爭者，即屬之，最高法院95年度臺上字第1573號判決要旨
    可資參照。本件原告於第一審言詞辯論終結前，將原請求否
    認子女之訴變更為請求確認親子關係不存在之訴，核無不合
    ，應予准許。
二、次按，原告於判決確定前，得撤回訴之全部或一部。但被告
    已為本案之言詞辯論者，應得其同意。民事訴訟法第262 條
    第1 項定有明文。本件原告起訴時，固將蘇愛珠列為被告，
    然於民國99年6 月18日以言詞向本院聲請對被告蘇愛珠部分
    撤回起訴，已經被告蘇愛珠同意，並記明筆錄，核與前開規
    定相符，應予准許。
乙、兩造之陳述：
一、原告主張：原告與前任配偶即被告之母蘇愛珠於78年11月21
    日離婚，然蘇愛珠於離婚前，在71年12月2 日生育被告，惟
    被告非蘇愛珠自原告受胎所生，惟因被告係出生於原告與蘇
    愛珠婚姻關係存續間，而受婚生推定規定之限制，推定被告
    為原告之婚生子女，然實則被告並非蘇愛珠自原告受胎所生
    ，故而提起本件確認親子關係不存在之訴等語；並聲明如主
    文所示。
二、被告方面：不知道是不是，可以檢驗DNA ，但費用需要由原
    告支付云云。
丙、法院之心證及理由：
一、按父母子女關係是否存在，不僅影響雙方之身分，且有關於
    雙方因該身分而產生之法律關係，亦將隨之變動（例如民法
    第1115條至第1116條所定扶養權利義務及民法第1138條繼承
    權利等法律關係），故如有提起確認親子關係存在或不存在
    之訴之必要，可隨時提起確認之訴，此觀最高法院62年10月
    30日第3 次民庭庭推總會議決議（八）意旨即明。確認法律
    關係之訴，非原告有即受確認判決之法律上利益者，不得提
    起之，民事訴訟法第247條第1項前段定有明文。而所謂即受
    確認判決之法律上利益，係指因法律關係之存否不明確，致
    原告在私法上之地位有受侵害之危險，而此項危險得以對於
    被告之確認判決除去之者而言，故確認法律關係成立或不成
    立之訴，苟具備前開要件，即得謂有即受確認判決之法律上
    利益，亦有最高法院42年度臺上字第1031號判例意旨可供參
    照。
二、本件原告起訴主張被告與原告之間不具有真實血緣關係，則
    兩造戶籍登記之身分關係即非明確而有不安之狀態，勢將影
    響雙方因該身分而生之法律關係，惟此種不安之狀態既得以
    確認判決除去，且原告不能提起他訴訟救濟，揆諸前揭說明
    ，自應認原告有即受本件確認判決之法律上利益，是原告自
    得提起本件確認之訴。
三、原告主張之上開事實，業據提出戶籍謄本為證，並經財團法
    人佛教慈濟綜合醫院大林分院派員於99年5 月21日到庭採驗
    兩造及蘇愛珠之檢體送驗，且於同年月25日出具親子鑑定報
    告書，而據該鑑定報告書所載結論：「…因此" 可以排除陳
    景文是陳美惠的親生父親" 這一個假設…」等語明確，有前
    揭親子鑑定報告書在卷可稽。依上開證據資料，足見原告與
    被告間，並不具有真實血緣關係，被告顯非原告之婚生子女
    乙節可認屬實，自堪信原告之主張為真正。
四、本件被告出生時，雖依法應推定為原告與蘇愛珠所生之婚生
    子女，然被告實非蘇愛珠自原告受胎所生，業如前述。惟戶
    籍資料登記被告生父為原告陳景文，即屬不實，揆諸前揭說
    明，原告請求確認其與被告間之親子關係不存在，為有理由
    ，應予准許。
丁、據上論結，本件原告之訴為有理由，依民事訴訟法第78條，
    判決如主文。
中    華    民    國    99    年    6     月    30    日
                  家事法庭法  官  黃瑞井
以上正本係照原本作成。
如對本判決上訴，須於判決送達後20日內向本院提出上訴狀（須
附繕本）並需繳納上訴費用新臺幣4,500 元。
中    華    民    國    99    年    6     月    30    日
                          書記官  鄭國銘

司法院資訊處製作；財團法人民間司法改革基金會備份。
